【裁判字號】    97,抗,452
【裁判日期】    970331
【裁判案由】    返還提存物
【裁判全文】
臺灣高等法院民事裁定                   97年度抗字第452號
抗  告  人  甲○○
                        號2樓.
抗告人因與相對人乙○○○○○○○○等間聲請返還提存物事件
，對於中華民國97年2月13日臺灣臺北地方法院97年度聲字第62
3號所為裁定提起抗告，本院裁定如下：
    主  文
原裁定廢棄。
    理  由
一、本件抗告人於原法院聲請意旨略以：抗告人與相對人因假扣
    押事件，前遵原審法院以79年度全字第3112號民事裁定提存
    新臺幣（下同）167,000 元而聲請對相對人之財產為假扣押
    執行在案。茲因具狀撤回原法院79年度執全字第2133號民事
    裁定，自得請求返還擔保金等語。原法院以抗告人未能證明
    應供擔保之原因消滅，又未提出相對人之同意書及印鑑證明
    正本，且訴訟終結，抗告人亦未證明已定20日以上之期間催
    告或通知相對人即受擔保利益人行使權利。又依職權查詢，
    抗告人亦無向原法院聲請通知擔保利益人於一定期間內行使
    權利。其聲請不符合返還擔保金之要件，而裁定駁回其聲請
    。
二、抗告意旨略以：其已於96年6月7日撤回假扣押之執行，並於
    同日向原法院聲請通知受擔保利益人行使權利，案列該院96
    年度聲字第2400號，其並已依96年度聲字第2400號裁定意旨
    ，將公告全文、行使權利通知函全文、民事聲請通知受擔保
    利益人行使權利狀，刊登國外版報紙，自登載最後日起算已
    逾60日，相對人均未行使權利，依民事訴訟法第106條準用
    第104條第1項第3款規定，本件已符合訴訟終結，法院依供
    擔保人之聲請，通知受擔保利益人於一定期間內行使權利並
    向法院為行使權利之證明而未證明者之要件，自得聲請返還
    擔保金等語。
三、按返還擔保金，依民事訴訟法第106條準用第104條之規定，
    須符合：(一)應供擔保之原因消滅者；(二)供擔保人證明受擔保
    利益人同意返還者；(三)訴訟終結後，供擔保人證明已定20日
    以上之期間催告受擔保利益人行使權利而未行使，或法院依
    供擔保人之聲請，通知受擔保利益人於一定期間內行使權利
    並向法院為行使權利之證明而未證明者之要件，法院始得裁
    定返還擔保金。
四、經查，本件抗告人係依原法院79年度全字第3112號民事假扣
    押裁定（下稱3112號裁定），提存100000元（原法院79四年
    度存字第4990號）及67000元（原法院79年度存字第4991號
    ）共165000元為擔保金，原法院即以79年度執全字第2133號
    執行程序，假扣押相對人之財產。嗣抗告人聲請撤銷假扣押
    裁定，經原法院以96年度全聲字第548號裁定准許之，其即
    於96年6月7日聲請撤回假扣押之執行，有原法院96年度全聲
    字第548號民事裁定及聲請撤回假扣押強制執行狀附卷可稽
    ，其並主張已聲請原法院通知受擔保利益人即相對人於21日
    內行使權利而未行使等語，於本院提出原法院之公示送達公
    告及中國郵報各一件為證。參諸抗告人前亦以相同理由聲請
    裁定發回擔保金，該院於97年1月23日以97年度聲字第80號
    裁定謂：「發現聲請人（即抗告人）雖於96年6月7日向本院
    （即原法院）聲請通知受擔保利益人即相對人於21日內行使
    權利，惟聲請人迄未具狀向本院聲請撤回對相對人之假扣押
    強制執行，則聲請人於撤回假扣押之執行前，無從謂其供擔
    保原因之保全程序已屬訴訟終結，相對人因此所受假扣押執
    行之損害已足特定，故聲請人於訴訟未終結前即聲請法院定
    相當期間通知相對人行使權利，亦因相對人因系爭保全程序
    所受之損害尚未確定，該行使權利之催告通知為不合法。」
    而裁定駁回其聲請，有原法院該裁定在卷可憑，則抗告人上
    開主張似非虛妄。又79年度執全字第2133號假扣押執行程序
    ，既經抗告人具狀撤回，似得謂與民事訴訟法第104條第1項
    第3款所定之「訴訟終結」相當，而得依該條款行使定期催
    告之權利。原法院自宜積極再調卷詳查抗告人是否已具狀撤
    回假扣押之執行，並已聲請原法院通知受擔保利益人即相對
    人於21日內行使權利而未行使等情。不應率認抗告人應證明
    已定20日以上之期間催告受擔保利益人行使權利而未行使，
    或法院依供擔保人之聲請，通知受擔保利益人於一定期間內
    行使權利並向法院為行使權利之證明而未證明，而任由抗告
    人不知如何方能聲請返還其擔保金。從而，原法院疏未查明
    上開諸點疑義，即以裁定駁回抗告人之聲請，似屬率斷，容
    有違誤。抗告意旨指摘原裁定不當，求為廢棄，為有理由。
    爰由本院將原裁定廢棄，並發回原法院依法繼續為適當處理
    。
五、據上論結，本件抗告為有理由，爰裁定如主文。
中    華    民    國    97    年    3     月    31    日
                    民事第十四庭
                        審判長法  官  張  蘭
                              法  官  鄭純惠
                              法  官  袁靜文
正本係照原本作成。
不得抗告。
中    華    民    國    97    年    4     月    1     日
                              書記官  明祖星


司法院資訊處製作；財團法人民間司法改革基金會備份。
